【裁判字號】    89,上訴,472
【裁判日期】    890614
【裁判案由】    殺人未遂等
【裁判全文】
臺灣高等法院臺南分院刑事判決        八十九年度上訴字第四七二號  Ａ
      上  訴  人
      即  被  告  乙  ○  ○
      指定辯護人  本院公設辯護人  簡  松  柏
      上  訴  人
      即  被  告  甲  ○  ○
右上訴人因殺人未遂等案件，不服臺灣台南地方法院八十八年度訴字第一○九二號中
華民國八十九年三月八日第一審判決（起訴案號：臺灣台南地方法院檢察署八十八年
度營偵字第一二七○號），提起上訴，本院判決如左：
      主      文
上訴駁回。
      事      實
一、乙○○因前其左手臂被甲○○友人等扭斷，懷恨在心，於民國八十八年五月二十
    三日晚上七時三十分許，圖為報復，竟基於殺人之犯意，在台南縣將軍鄉鯤鯓村
    一三五號，持其所有之開山刀一把，朝甲○○頭部、臉部猛砍數刀，並稱「要讓
    你死」等語，嗣因甲○○以雙手抵擋並奪取開山刀而倖免於難，惟仍受有頭部瘀
    腫一×一公分、臉部裂傷四處各十八公分、六公分、五公分、三公分、背部裂傷
    一處十公分、右耳附近裂傷三處各二×○．二公分、三×○．二公分、二×一公
    分及雙手六處各一．五公分、二公分、二公分、三公分、三公分、三公分（右食
    指韌帶二條斷裂）裂傷。乙○○見甲○○奪取該開山刀後，已欲逃跑，甲○○仍
    基於傷害之犯意，持該開山刀將乙○○砍傷，致乙○○受有右小腿背側大裂傷二
    十一公分長九公分深（內及外腓腸肌、比目魚肌、長趾彎曲肌、腓骨肌、長趾
    彎曲肌、腓腸神經斷裂、大小隱靜脈、後脛動脈斷裂）、右踝部二公分長一公分
    深、右足背六公分長一公分深之傷害。
二、案經乙○○、甲○○訴由台南縣警察局學甲分局移送台灣台南地方法院檢察署檢
    察官偵查起訴。
      理      由
一、訊據上訴人即被告乙○○、甲○○均矢口否認有上揭犯行，被告乙○○辯稱：伊
    係以開山刀之刀背敲打甲○○之背部一下，只想教訓他而已，甲○○即反身與伊
    爭奪開山刀，甲○○所受之傷害實係二人爭奪開山刀所造成，奇美醫院出具之診
    斷證明書記載甲○○面部四十公分裂傷，顯屬不實云云，被告甲○○則辯稱：伊
    遭乙○○砍傷後，已無法再傷害乙○○云云。
  （一）經查，被告乙○○持前揭開山刀殺害被告甲○○之事實，除據被告甲○○指
        述綦詳外，並經證人丙○○於警訊時證稱：「當時我正與甲○○聊天，乙○○持刀衝入屋內，第一刀揮刀朝甲○○頭部砍去（刀鋒由上往下），當陳某
        揮第二次刀，我便向前用左手制止」「甲○○．．背朝外，此時乙○○持開
        山刀前來且未發一語即朝甲○○頭頂砍殺，並說『要讓你死！』，並且連續
        砍殺甲○○」等語屬實，而被告甲○○因被告乙○○之殺人犯行而受有頭部
        瘀腫一處一×一公分、臉部裂傷四處各十八公分、六公分、五公分、三公分
        、背部裂傷一處十公分、右耳附近裂傷三處各二×○．二公分、三×○．二
        公分、二×一公分及雙手六處各一．五公分至三公分裂傷，且深度皆為一至
        二公分，係利器傷，較不似刀背傷之事實，亦有台灣省立台南醫院驗傷證明
        書之受傷部位及奇美醫院病歷摘要表各一紙在卷可稽，倘被告乙○○係以刀
        背敲打被告甲○○，則被告甲○○頭、臉、背部豈會有多處之利器傷﹖其雙
        手又豈會有多處因抵擋而造成之裂傷﹖按頭部係人體極為脆弱之處，持利器
        朝他人頭部揮砍，當有致死之虞，為一般人所週知，觀諸被告乙○○持開山
        刀朝被告甲○○之頭部、臉部揮砍，並稱「要讓你死」等語，堪認其有殺人
        之犯意甚明，嗣證人丙○○於本院證稱：有看見乙○○拿刀殺甲○○，伊勸
        架也被殺到，伊有聽到等你很久了這句話（見本院八十九年五月五日筆錄）
        。雖證人丙○○前後供述稍有不同，然其所供被告殺人之基本事實，則無二
        致，仍非不得採取。是被告乙○○所辯顯係避重就輕之詞，不足採信。
  （二）次查，被告甲○○奪取被告乙○○所持之開山刀後，於被告乙○○欲逃跑之
        際，仍持刀傷害被告乙○○之事實，亦據被告乙○○指述歷歷，而被告乙○○受有前揭利器傷一節，亦有驗傷診斷書一紙在卷可資佐證；被告甲○○雖
        辯稱：被告乙○○係於雙方搶刀時自己割傷云云，惟觀諸被告乙○○所受之
        刀傷實有多處，且一處深達九公分，並造成外腓腸肌、比目魚肌、長趾彎曲
        肌、腓骨肌、長趾彎曲肌、腓腸神經斷裂、大小隱靜脈、後脛動脈斷裂，
        導致大量出血及休克，其傷勢之嚴重程度，實非因雙方搶刀一時疏失所會造
        成之結果，是被告甲○○所辯，亦係狡飾卸責之詞，殊無可採。
    綜上所述，本件事證明確，被告二人犯行，均堪以認定。
二、核被告乙○○所為，係犯刑法第二百七十一條第二項、第一項殺人未遂罪。被告
    甲○○所為，係犯刑法第二百七十七條第一項傷害罪。被告乙○○已著手於上開
    殺人行為之實行而不遂，為未遂犯，依刑法第二十六條規定按既遂犯之刑度減輕
    之。原審適用刑法第二百七十一條第二項、第一項、第二百七十七條第一項、第
    二十六條前段、第三十八條第一項第二款、第四十一條，罰金罰鍰提高標準條例
    第一條前段、第二條之規定，並審酌被告甲○○係因被告乙○○持開山刀將其砍
    傷後，一時短於思慮，始於奪刀後為前揭傷害犯行，及被告二人犯罪之手段、所
    受傷勢之輕重程度、犯罪後均狡飾否認，毫無悔意等一切情狀，分別量處乙○○
    有期徒刑陸年；甲○○有期徒刑陸月，被告甲○○部分並諭知易科罰金之折算標
    準，以資懲儆。
三、扣案之開山刀一把係被告乙○○所有供犯罪所用之物，業據其於警訊時供明在卷
    可按，雖其於本院陳稱刀子是撿到的，惟案重初供，應認以警訊之供詞為可採，
    爰依刑法第三十八條第一項第二款之規定併予沒收。本院經核原審認事用法俱無
    不合，量刑亦稱妥適，被告等上訴意旨否認犯罪，空言指摘原判決不當，並無可
    取，為無理由，均應予駁回。
據上論結，應依刑事訴訟法第三百六十八條，判決如主文。
本案經檢察官吳忠賢到庭執行職務。
中    華    民    國      八十九      年      六      月      十四      日
                                  臺灣高等法院臺南分院刑事第三庭
                                      審判長法官  黃    聰    明
                                            法官  黃    三    哲
                                            法官  林    勝    木
右正本證明與原本無異。
殺人未遂部分如不服本判決，應於判決送達後十日內向本院提出上訴狀，其未敘述理
由者並應於提出上訴狀後十日內向本院補提理由書（應附繕本)。
其他不得上訴。
                                      法院書記官  吳    秋    賢
中    華    民    國      八十九      年      六      月      十五      日
附錄：本判決論罪科刑法條
刑法第二百七十一條第一項、第二項
殺人者，處死刑、無期徒刑或十年以上有期徒刑。
前項之未遂犯罰之。
刑法第二百七十七條第一項
傷害人之身體或健康者，處三年以下有期徒刑，拘役或一千元以下罰金。


司法院資訊處製作；財團法人民間司法改革基金會備份。
